【裁判字號】    99,抗,247
【裁判日期】    990225
【裁判案由】    假處分
【裁判全文】
臺灣高等法院民事裁定                  99年度抗字第247號
抗  告  人  丙○○
代  理  人  謝昆峰律師
上列抗告人因與相對人乙○○等間假處分事件，對於中華民國99
年1月26日臺灣士林地方法院99年度裁全字第13號所為裁定提起
抗告，本院裁定如下：
    主  文
原裁定廢棄。
准抗告人以如附表「應供擔保金額」欄所示金額或同面額之上海
商業儲蓄銀行可轉讓定期存單分別為相對人供擔保後，禁止相對
人就坐落台北市○○區○○段五四之十一、五四之二二地號土地
如附表「權利範圍」欄所示應有部分為讓與、設定抵押、出租或
其他一切處分行為。
聲請及抗告費用由相對人負擔。
    理  由
一、按債權人就金錢請求以外之請求，欲保全強制執行者，得聲
    請假處分；假處分，非因請求標的之現狀變更，有日後不能
    強制執行，或甚難執行之虞者，不得為之，民事訴訟法第
    532條定有明文。又依同法第526條第1項、第2項規定，請求
    及假扣押之原因，應釋明之；前項釋明如有不足，而債權人
    陳明願供擔保或法院認為適當者，法院得定相當之擔保，命
    供擔保後為假扣押，此規定依同法第533條規定，於假處分
    準用之。又按共有人出賣其共有土地或建築改良物應有部分
    時，他共有人得以同一價格共同或單獨優先承購，土地法第
    34條之1第4項定有明文。依此規定，於土地或建築改良物之
    共有人出賣其應有部分時，他共有人對於該出賣之共有人有
    請求以同樣條件訂立買賣契約之權利，且優先承購權人一經
    表示以同一條件優先承購，該共有土地或建築改良物之買賣
    契約即當然於出賣之共有人與優先承購之共有人間成立，優
    先承購之共有人自得本於該買賣契約請求出賣之共有人辦理
    所有權移轉登記。
二、抗告人在原法院聲請及抗告意旨略以：抗告人與相對人均係
    坐落台北市○○區○○段54-11、54-22地號土地（以下合稱
    系爭土地）之共有人，依據土地法第34條之1規定，相對人
    出售系爭土地應有部分時，應先通知抗告人行使優先承購權
    。詎相對人為規避上開規定，竟於民國（下同）98年12月29
    日，由相對人甲○○與第三人宏普建設股份有限公司（下稱
    宏普公司）基於通謀虛偽意思表示，先由甲○○將其就系爭
    土地應有部分1/100000以贈與為原因移轉登記予宏普公司，
    使宏普公司取得系爭土地共有人地位，相對人繼而出售系爭
    土地應有部分予宏普公司，即無庸再通知其他共有人行使優
    先承購權。然甲○○與宏普公司所為上開贈與行為應屬無效
    ，宏普公司自未取得系爭土地共有人地位，抗告人就相對人
    與宏普公司間就系爭土地應有部分之買賣，自得行使優先承
    購權，而抗告人已於99年1月8日委由律師發函通知相對人欲
    就其與宏普公司間之買賣行使優先承購權。倘相對人將其所
    有系爭土地應有部分移轉登記予宏普公司，抗告人將無從主
    張塗銷宏普公司因通謀虛偽意思表示所取得系爭土地應有部
    分，亦無從主張優先承買權，顯有因請求標的之現狀變更，
    致日後不能強制執行或甚難執行之情事，爰聲請禁止相對人
    處分其所有系爭土地應有部分等語，並提出土地登記謄本、
    土地異動索引、律師函及台北市中山地政事務所99年1月14
    日北市中地一字第09930080400號函以為釋明。經查抗告人
    就其請求已有釋明，至假處分原因之釋明雖有不足，惟其既
    經釋明並陳明願供擔保，以補釋明之不足，揆諸首揭規定，
    自應准許抗告人供擔保後為假處分。
三、次按法院定擔保金額而為准許假處分之裁定者，該項擔保係
    備供債務人因假處分所受損害之賠償，其數額應依標的物受
    假處分後，債務人不能利用或處分該標的物所受之損害額，
    或因供擔保所受之損害額定之，非以標的物之價值為依據（
    最高法院63年台抗字第142號判例意旨參照）。經查相對人
    就系爭土地之應有部分如附表「權利範圍」欄所示，又系爭
    土地面積合計為1,724.62平方公尺，99年1月之公告現值為
    每平方公尺新台幣（下同）81,600元，此有系爭土地登記謄
    本為憑，則按相對人就系爭土地之權利範圍計算其土地價值
    如附表「土地價值」欄所示（計算式為：81,600×1,724.62
    ×權利範圍，小數點以下四捨五入）。再依司法院所公布之
    各級法院辦案期限實施要點第2點規定，民事第一、二、三
    審辦案期限分別為1年4個月、2年、1年，合計為4年4個月，
    以此推估相對人於本案訴訟審理期間因不能利用或處分系爭
    土地所受損害額分別如「所受損害額」欄所示（計算式為：
    土地價值×5%×〈4＋1/3〉，小數點以下四捨五入），爰斟
    酌此項數額酌定抗告人應提供之擔保金額如附表「應供擔保
    金額」欄所示。
四、綜上所述，抗告人本件聲請為有理由，應予准許。原裁定駁
    回抗告人之聲請，尚有未洽，抗告意旨指摘原裁定不當，聲
    明廢棄，為有理由。爰裁定如主文。
中    華    民    國    99    年    2    月    25    日
                    民事第四庭
                        審判長法  官  張劍男
                              法  官  陳靜芬
                              法  官  彭昭芬
正本係照原本作成。
本裁定除以適用法規顯有錯誤為理由外，不得再抗告。如提起再
抗告，應於收受後10日內委任律師為代理人向本院提出再抗告狀
。並繳納再抗告費新台幣１千元。
中    華    民    國    99    年    2     月    26    日
                              書記官  丁華平

司法院資訊處製作；財團法人民間司法改革基金會備份。
